臺灣臺北地方法院民事裁定　　　　　　　 99年度司字第117號
聲　請　人　財政部臺北市國稅局
法定代理人　陳金鑑
上列聲請人聲請為相對人詠昱工程有限公司選派清算人事件，本
院裁定如下：
    主  文
聲請駁回。
聲請程序費用新臺幣壹仟元由聲請人負擔。
    理  由
一、按解散之公司，除因合併、破產而解散者外，應行清算，公
    司法第24條定有明文。又無限公司之清算，以全體股東為清
    算人。股東中有死亡者，清算事務由其繼承人行之；繼承人
    有數人時，應由繼承人互推一人行之。如不能依公司法第79
    條規定定其清算人時，法院得因利害關係人之聲請，選派清
    算人，公司法第79條、第80條、第81條分別定有明文。上開
    規定於有限公司之清算程序準用之，則為同法第113條所明
    定。又法院選派清算人之情形，亦須被選定人為就任之承諾
    ，始屬公司之清算人（最高法院93年度台上字第2396號判決
    、臺灣高等法院96年度非抗字第58號裁定參照）。
二、聲請意旨略以：詠昱工程有限公司（下稱詠昱公司）滯欠95
    年度營利事業所得稅稅款合計新臺幣（下同）35,242元，惟
    因詠昱公司唯一股東兼董事林衍充業於99年1月18日死亡，
    詠昱公司並已經由臺北市政府於97年6月20日以府產業商字
    第09737236100號函廢止登記，依公司法第26條之1準用同法
    第24條規定，解散之公司應行清算程序，惟詠昱公司之章程
    並無清算人之相關規定，股東會亦未決議選任清算人，且林
    衍充之法定繼承人均拋棄繼承，復無其他股東可任清算人，
    致聲請人營業稅繳款書無從對之送達，茲為送達上開文書及
    欠稅清理之必要，聲請人乃以利害關係人身分，依公司法第
    113條準用同法第81條規定聲請選派詠昱公司之清算人。
三、經查：
  (一)按有限公司清算人之職務，為了結現務、收取債權、清償債
    務、分派盈餘或虧損及分派賸餘財產。清算人執行前項職務
    ，有代表公司為訴訟行為或訴訟外一切行為之權。但將公司
    營業包括資產負債轉讓於他人時，應得全體股東之同意，為
    公司法第84條第1項、第2項所明定。是清算人依公司法第84
    條規定進行清算事務時，雖不以具備專業會計專長為限，惟
    法院依公司法第81條規定選派清算人時，仍應審酌清算人是
    否具有處理公司事務之專業智識能力，倘清算人並不具備處
    理公司事務之專業智識能力，若逕將選派為公司清算人，則
    對於公司股東之權益產生損害，且將有害於國內經濟秩序。
  (二)查相對人詠昱公司之唯一股東兼董事林衍充於99年1月18日
    死亡，其法定繼承人劉芝秀、林仁棠、林湘倫、林炳杰、林
    芳一、周林瑞幸、姚林瑞若、林瑞芬、林芳洲、林瑞珍、林
    衍煇均已於99年4月8日向臺灣板橋地方法院為拋棄繼承之意
    思表示，並經該院於99年4月19日准予備查，有臺灣板橋地
    方法院99年4月19日板院輔家慧99年度司繼字第732號函在卷
    可稽（卷第26、27頁），是其即與應行清算事務之被繼承人
    之間不勝繼承清算事務之關係，且經本院函詢是否願任詠昱
    公司之清算人表示意見，亦均遭回函表示不願擔任，是揆諸
    首開最高法院裁判意旨，林衍充之法定繼承人既均已拋棄繼
    承，復未同意擔任詠昱公司之清算人，自不得逕為選派為清
    算人。
  (三)再者，依詠昱公司之變更登記表記載，其所營事業為景觀工
    程業、配管工程業、室內裝潢業、起重工程業、油漆工程業
    、五金批發業、建材零售業、玻璃建材批發業、金屬建材批
    發業、門窗建材批發業、機械批發業及國際貿易業，而自聲
    請人所提出之人選劉芝秀、林湘倫及林仁棠等人之綜合所得
    稅各類所得資料清單所示，該三人於93年至98年所從事之勞
    務工作，並未從事與詠昱公司相關之行業，其所從事亦與詠
    昱公司無涉，自不能僅以該三人為林衍充結伴共同生活之親
    人，即謂有處理詠昱公司清算事務之專業智識能力，聲請人
    本身暨所屬為具有專業知識，卻主張指定一般生活之其他親
    屬擔任清算人，顯然係將清算事務之責任加諸其他人，是其
    主張有失公允而非足採，而聲請人復未補正提出其他適宜人
    選供本院選派為詠昱公司之清算人，既未能補正，其聲請應
    予駁回。
四、依非訟事件法第21條第1 項，裁定如主文。
中    華    民    國   100    年    4     月    1     日
                  民事第七庭    法  官  蘇嘉豐
以上正本係照原本作成。
不得聲明不服。
中    華    民    國   100    年    4     月    1     日
                                書記官  林鈞婷